臺灣基隆地方法院刑事簡易判決　　　 100年度基簡字第1984號
聲　請　人　臺灣基隆地方法院檢察署檢察官
被　　　告　李凱翔
上列被告因詐欺案件，經檢察官聲請以簡易判決處刑（100 年度
偵字第4689號），本院判決如下：
    主  文
李凱翔幫助犯詐欺取財罪，處有期徒刑肆月，如易科罰金，以新
臺幣壹仟元折算壹日。
    事實及理由
一、本件犯罪事實及證據，均引用如附件所示檢察官聲請簡易判
    決處刑書之記載。
二、按刑法上之幫助犯，係對於犯罪與正犯有共同之認識，而以
    幫助之意思，對於正犯資以助力，而未參與實施犯罪之行為
    者而言（最高法院88年度臺上字第1270號判決意旨參照）。
    又設定金融存款帳戶，事關存戶個人財產權益之保障，與存
    戶之印鑑章、提款卡結合，其專屬性、私密性更形提高，除
    非本人或與本人具密切之關係者，難認有何理由可自由流通
    使用該存摺、提款卡，一般人亦均有應妥為保管存摺、提款
    卡，以防止被他人冒用之認識，縱有特殊情況偶有將存摺、
    提款卡交付他人之需，亦必深入瞭解其用途後再行提供以使
    用，倘非與本人有相當親密及利害關係者，通常一般人皆不
    致輕易提供自己存款帳戶存摺、印鑑章、提款密碼供他人使
    用，乃係吾人日常生活經驗與事理；再者，如後附表編號1
    至編號6 所示被告上開帳戶均設有密碼，，則上開帳戶內所
    有款項之提領均需輸入被告自設之密碼始得為之，復參以近
    年來利用人頭帳戶以行詐騙或恐嚇取財之事時有所聞，報章
    雜誌及新聞均多所宣導，是避免此等專屬性甚高之金融機構
    帳戶被不法行為人利用為詐財之工具，應係一般正常人之生
    活認知所易於體察之常識。因此，本件被告如後附表編號1
    至編號6 所示帳戶，若非經由被告同意使用該帳戶及提款卡
    ，則詐欺集團如何能肯認該帳戶存摺、提款卡於脫離所有權
    人持有後，亦不致辦理掛失或暫停使用，遂放心、大膽、好
    整以暇，而施以詐欺行騙並以之充為收受贓款之工具，並要
    求上開被害人依指示逕將款項匯入上開帳戶後，旋即提領一
    空，況且依偵卷第28頁所示被告上開帳戶於100 年8月5日之
    餘額僅新台幣20元而已，惟於100年8月7日，共計有3筆匯入
    上開帳戶後，旋即於同日陸續被提領一空；另依偵卷第31頁
    所示被告上開帳戶於100年8月5日之餘額僅新台幣20 元而已
    ，惟於100年8月7日，共計有7筆匯入上開帳戶後，旋即於同
    日陸續被提領一空，並有往來明細表各1 件在卷可徵，益徵
    被告所辯應無可信。又查，本件被告李凱翔明知存摺、提款
    卡及密碼等等有關個人財產、身分之物品，若淪落不明人士
    手中，極易被利用為與財產有關之犯罪工具，事前均應足以
    預見，竟仍將其等所有之存摺、提款卡及密碼等物交付予與
    其於身分上不具密切關係之人使用，顯有容認犯罪事實發生
    之本意，是雖卷內事證並無積極證據證明本件被告李凱翔知
    悉實施詐欺者將如何犯罪，而無法於本件認定被告有實施詐
    欺犯行之共同犯意聯絡，但被告既對金融帳戶存摺及提款卡
    交付他人使用，可能遭持以從事詐欺取財等財產犯罪有所預
    見，有幫助他人犯詐欺取財罪之不確定犯罪故意甚明。
三、核被告李凱翔基於幫助之未必故意，將上開帳戶提款卡及密
    碼提供予真實姓名、年籍不詳之成年男子使用，進而由該男
    子以詐術使被害人鄒宗穎、李育丞、潘俊琪、傅頌仁、林彥
    丞、王柔捷均陷於錯誤，而轉帳至被告提供之上揭帳戶後遭
    提領一空，核被告所為，係犯刑法第30條第1項、第339條第
    1 項之幫助詐欺罪。被告一次同時提供上開二個帳戶之提款
    卡及密碼交付予身分不詳之成年人，因而致被害人鄒宗穎、
    李育丞、潘俊琪、傅頌仁、林彥丞、王柔捷均陷於錯誤，而
    轉帳至被告提供之上揭帳戶後遭提領一空，因被告係以一幫
    助行為，幫助他人為數個犯罪行為，故就被告上開所為，應
    依刑法第55條想像競合之規定，論以一罪。又被告基於幫助
    之犯意為上開犯行，為幫助犯，爰依刑法第30條第2 項之規
    定，按正犯之刑減輕之。玆審酌被告將帳戶交付予不法詐騙
    分子使用，致被害人鄒宗穎、李育丞、潘俊琪、傅頌仁、林
    彥丞、王柔捷受有損害，並使犯罪追查趨於複雜，影響社會
    正常交易安全及秩序非微，法治觀念顯有偏差，又被告於警
    詢及偵查中均矢口否認犯行，犯後態度難謂良好，惟其未曾
    受有期徒刑以上刑之宣告之犯罪紀錄，並有臺灣高等法院被
    告前案紀錄表1 件在卷可佐，復酌，其犯罪之動機、目的、
    將自己帳戶提供他人作非法使用，對於社會交易安全產生負
    面影響甚大，且增加政府查緝此類犯罪之困難，尚使不法詐
    欺集團順利掩飾其詐欺所得之財物，嚴重侵損被害人財產，
    助長詐騙犯罪風氣之猖獗，及斟酌被告智識程度、經濟狀況
    不富裕，並有被告100年10月2日警詢筆錄在卷可徵（見偵卷
    第4 頁）等一切情狀，爰量處如主文所示之刑，並諭知如易
    科罰金之折算標準。
四、爰依刑事訴訟法第449條第1項前段及第3項、第454條第2 項
    ，刑法第30條第1項前段、第2項、第339條第1項、第55條、
    第41條第1項前段，刑法施行法第1條之1 ，逕以簡易判決處
    刑如主文。
五、如不服本判決應於收受本判決後10日內向本院提出上訴書狀
    ，並應敘述具體理由，上訴於本院合議庭，並按他造當事人
    之人數附具繕本「切勿逕送上級法院」。告訴人或被害人如
    對於本判決不服者，應具備理由請求檢察官上訴，其上訴期
    間之計算係以檢察官收受判決正本之日期為準。
中    華    民    國    100   年    12    月    29    日
                  基隆簡易庭  法    官  施添寶
以上正本證明與原本無異。
如不服本判決，應於判決送達後10日內，向本院提出上訴書狀，
敘述上訴理由，上訴於本院合議庭，並按他造當事人之人數附具
繕本。
中    華    民    國    100   年    12    月    29    日
                              書 記 官  施鴻均
附錄本案論罪科刑法條：
刑法第339條（普通詐欺罪）
意圖為自己或第三人不法之所有，以詐術使人將本人或第三人之
物交付者，處5年以下有期徒刑、拘役或科或併科1千元以下罰金
。
以前項方法得財產上不法之利益或使第三人得之者，亦同。
前二項之未遂犯罰之。
附件：
臺灣基隆地方法院檢察署檢察官聲請簡易判決處刑書
                                     100年度偵字第4689號
    被      告  李凱翔  男  26歲（民國○○年○○月○○日生）
                        住基隆市○○區○○路249巷185之
                          2號12樓
                        居桃園縣龜山鄉○○○街1號2樓
                        國民身分證統一編號：Ｚ000000000號
上列被告因詐欺案件，業經偵查終結，認為宜聲請以簡易判決處
刑，茲將犯罪事實及證據並所犯法條分敘如下：
        犯罪事實
一、李凱翔雖預見提供個人金融機構帳戶存摺、提款卡等物予陌
    生人士，可能遭利用作為財產犯罪之工具，仍不違背其本意
    ，基於幫助詐欺取財之未必故意，於民國100年8月5日前某
    日，在不詳地點，將其前所申辦之中國信託商業銀行基隆分
    行（下稱中國信託基隆分行）帳號000-000000000000號及渣
    打國際商業銀行公西分行（下稱渣打公西分行）帳號000-00
    000000000004號之存摺影本、提款卡及密碼提供予某真實姓
    名年籍不詳之人，該人復將之轉交不詳詐欺集團成員，該不
    詳詐欺集團意圖為自己不法之所有，於100年8月7日以電話
    聯絡附表所示鄒宗穎等人，並以附表所示詐騙方式，使鄒宗
    穎等人陷於錯誤，而於附表所示時間依指示至自動櫃員機操
    作，各匯入如附表所示之金額至被告上開中國信託基隆分行
    或渣打公西分行帳戶內，均旋遭提領一空，嗣因鄒宗穎等人
    發現遭騙報警處理，經警循線查獲上情。
二、案經基隆市警察局第三分局報告偵辦。
        證據並所犯法條
一、訊據被告李凱翔雖坦承上開2家銀行帳戶為其申請，惟矢口
    否認有何提供帳戶供詐欺集團詐騙他人匯款之幫助詐欺犯行
    ，辯稱：上開帳戶做為存款之用，100年7月13日有用渣打公
    西分行帳戶存錢2次，100年4、5月有用中國信託基隆分行帳
    戶匯錢給母親，將該2帳戶存摺、提款卡置放在機車置物箱
    內，密碼寫在紙上，和存摺、提款卡放在一起，伊係於100
    年8月12日或13日，在桃園縣龜山鄉○○○路萊爾富便利商
    店前，才發現遺失了，有打電話給2家銀行報掛失及向警方
    報案，因伊不記得帳號，警察稱無法備案云云。經查：
（一）前揭詐欺集團利用被告上開帳戶詐騙等情，業據附表所示
      被害人鄒宗穎等於警詢時指述綦詳，並有被告之上開中國
      信託基隆分行及渣打公西分行帳戶之客戶基本資料、交易
      往來明細查詢各1份，以及被害人提出之匯款證明單附卷
      可稽。足見被告上開2家銀行帳戶確遭犯罪集團假藉名義
      ，詐騙被害人鄒宗穎等將金錢匯入使用。
（二）被告雖以前揭情詞置辯，惟衡諸常情，一般人均知，持有
      帳戶之提款卡並知悉提款卡之密碼後，即可利用提款卡任
      意自帳戶提領現款，故一般人均會將提款卡與密碼分別存
      放，以防止同時遺失而遭盜領之風險，被告係正常之成年
      人，自應具有相當之社會經驗、常識，竟將上開帳戶之存
      摺、提款卡及密碼一併放置於同一處所，已與常情有違。
      況帳戶存摺與提款卡係為私人重要物品，常人豈有任意放
      置於機車置物廂內而未善加看顧之理，顯見其所辯係臨訟
      杜撰卸責之詞，不足採信。
（三）又被告辯稱100年8月12、13日發現遺失後，有打電話向銀
      行報遺失，然渣打銀行公西分行回函被告語音掛失帳戶日
      期係100年5月31日、100年8月8日，中國信託商業銀行回
      函被告語音掛失帳戶日期僅有100年5月23日帳戶存摺，此
      有渣打公西分行100年11月21日渣打商銀SCB公西字第
      1000000060號函及中國信託商業銀行100年11月17日中信
      銀00000000000665號函附資料附卷可稽，核與被告所辯掛
      失日期顯不相符，其辯詞自有可疑。況以帳戶存摺遺失者
      若至金融機構辦理掛失止付，詐騙集團將無法提領詐得款
      項，且詐騙集團若未得原帳戶所有人同意加以使用，所詐
      得款項亦有可能被原帳戶所有人提領一空，故詐騙集團衡
      情均不致以遺失之帳戶作為存取詐騙所得之用。
（四）再查被告上開2家銀行帳戶，於100年8月5日分別由陳美吟
      所有之臺灣銀行竹北分行帳戶及陸昱錂所有第一銀行新興
      分行帳戶轉入新台幣20元，而陳美吟、陸昱錂因提供該等
      帳戶予詐騙集團而涉嫌幫助詐欺案件，各經新竹市警察局
      第二分局及高雄市政府警察局三民第二分局移送該管檢察
      署偵辦中，是於100年8月5日被告上開2家銀行帳戶業已供
      詐騙集團所用，而該詐騙集團成員仍於100年8月7日，向
      被害人鄒宗穎等人行騙，並指示渠等匯款至被告上開2家
      銀行帳戶，應係經被告同意提供上開2家銀行帳戶，而使
      詐騙集團事隔3日後仍放心使用，益徵被告係有意將上開2
      銀行帳戶任由不法集團使用而怠於報警及掛失，是被告所
      辯顯係卸責之詞，而不足採。
（五）綜合上情以觀，堪認被告所有上開2家銀行帳戶之存摺、
      提款卡及密碼並非遺失，應係被告主動提供予不詳之詐騙
      集團成員使用無訛，其犯嫌堪予認定。
二、核被告所為，係犯刑法第339條第1項、第30條第1項前段之
    幫助詐欺罪嫌。
三、依刑事訴訟法第451條第1項聲請逕以簡易判決處刑。
    此    致
臺灣基隆地方法院基隆簡易庭
中    華    民    國    100    年    12    月    16    日
                               檢 察 官  楊凱真
本件正本證明與原本無異
中    華    民    國    100    年    12    月    22    日
                               書 記 官  朱逸昇
附錄本案所犯法條全文
中華民國刑法第30條
幫助他人犯罪者，為從犯。雖他人不知幫助之情者，亦同。
從犯之處罰，得按正犯之刑減輕之。
中華民國刑法第339條
意圖為自己或第三人不法之所有，以詐術使人將本人或第三人之
物交付者，處五年以下有期徒刑、拘役或科或併科一千元以下罰
金。
以前項方法得財產上不法之利益或使第三人得之者，亦同。
前二項之未遂犯罰之。
本件係依刑事訴訟法簡易程式辦理，法院簡易庭得不傳喚被告、
輔佐人、告訴人、告發人等出庭即以簡易判決處刑；被告、被害
人、告訴人等對告訴乃論案件如已達成民事和解而要撤回告訴或
對非告訴乃論案件認有受傳喚到庭陳述意見之必要時，請即另以
書狀向簡易法庭陳述或請求傳訊。
附表：
┌──┬───┬───────┬────┬─────┬────┐
│編號│被害人│遭詐騙集團成員│匯款時間│匯款金額  │匯入被告│
│    │      │佯稱之不實訊息│        │（新台幣）│申辦金融│
│    │      │              │        │          │帳戶    │
├──┼───┼───────┼────┼─────┼────┤
│  1 │鄒宗穎│在奇摩拍賣網站│100年8月│2萬9,989元│中國信託│
│    │      │購物，因設定錯│7日下午3│2萬9,989元│基隆分行│
│    │      │誤造成付款方式│時51分、│          │        │
│    │      │為分期扣款，需│同日下午│          │        │
│    │      │取消設定。    │4時4分  │          │        │
├──┼───┼───────┼────┼─────┼────┤
│ 2  │李育丞│在網路購物，因│同日下午│2萬5,983元│同上    │
│    │      │貨單造成每月自│3時52分 │          │        │
│    │      │動扣款24期，而│        │          │        │
│    │      │需取消設定。  │        │          │        │
├──┼───┼───────┼────┼─────┼────┤
│ 3  │潘俊琪│在網路購物，因│同日下午│1萬6,983元│渣打公西│
│    │      │收貨時簽錯單據│6時55分 │          │分行    │
│    │      │造成連續扣款12│        │          │        │
│    │      │期，而需取消設│        │          │        │
│    │      │定。          │        │          │        │
├──┼───┼───────┼────┼─────┼────┤
│ 4  │傅頌仁│在網路購物，因│同日晚上│2萬2,989元│同上    │
│    │      │業務疏失造成12│7時     │          │        │
│    │      │期分期扣款，需│        │          │        │
│    │      │取消設定。    │        │          │        │
├──┼───┼───────┼────┼─────┼────┤
│ 5  │林彥丞│在奇摩拍賣網站│同日晚上│1萬3,998元│同上    │
│    │      │購物，因匯款方│7時35分 │          │        │
│    │      │式誤設為分期扣│        │          │        │
│    │      │款，而需取消設│        │          │        │
│    │      │定。          │        │          │        │
├──┼───┼───────┼────┼─────┼────┤
│ 6  │王柔捷│同上          │同日晚上│9,985元   │同上    │
│    │      │              │7時48分 │9,368元   │        │
│    │      │              │同日晚上│          │        │
│    │      │              │7時57分 │          │        │
└──┴───┴───────┴────┴─────┴────┘